臺灣臺南地方法院刑事判決　　　　　　　 94年度訴字第922號
公　訴　人　臺灣臺南地方法院檢察署檢察官
被　　　告　甲○○
選任辯護人　蘇文奕　律師
　　　　　　陳郁芬　律師
被　　　告　乙○○
　　　　　　丁○○
上列被告等因違反藥事法等案件，經檢察官提起公訴（93年度偵
字第8755號），本院判決如下：
    主    文
甲○○連續明知為偽藥而販賣，處有期徒刑壹年；緩刑貳年。扣
案如附表所示之物均沒收。
乙○○明知為偽藥而販賣，處有期徒刑捌月。扣案如附表編號二
所示之物沒收。
丁○○明知為偽藥而販賣，處有期徒刑捌月；緩刑貳年。扣案如
附表編號一所示之物沒收。
    事    實
一、甲○○係設於臺南市○○路○段三四九號「大東藥局」之負
    責人，乙○○為協興製藥股份有限公司之經銷商，丁○○為
    其偉企業公司業務員。渠等均明知「VIAGRA」之商標圖樣係
    美商輝瑞大藥廠向經濟部智慧財產局申請註冊核准，指定使
    用於西藥產品，專用期限自民國八十六年八月十六日起至九
    十六年八月十五日止，目前仍在專用期間，由臺灣代理商輝
    瑞大藥廠股份有限公司於八十八年一月十三日取得行政院衛
    生署核發藥品許可證；且丁○○、乙○○及甲○○亦明知所
    販賣或買受之仿冒「VIAGRA」商標之藥錠，均未經行政院衛
    生署依藥事法第三十九條規定核准輸入進口，而無衛生署核
    發之藥品輸入許可證，為同法第二十條第一款所規定之偽藥
    ，竟均意圖牟利，其中甲○○係基於概括之犯意，由甲○○
    於九十三年五月間某日及同年六月間某日，以每顆藥錠新臺
    幣（下同）二百五十元之代價，分別依序向丁○○購買十盒
    「VIAGRA」（一盒四顆藥錠）及向乙○○購買一瓶「VIAGRA
    」 (內含十五顆)藥錠 (上開藥錠之外包裝紙盒、瓶身上及
    內包裝錫泊紙上均有仿冒「VIAGRA」商標)，並旋以每顆藥
    錠三百五十元或三顆藥錠一千元之代價，連續販賣盒裝藥錠
    八顆及瓶裝藥錠一顆之「VIAGRA」之偽藥予不特定之人。嗣
    經美商輝瑞產品公司在臺灣之代理商輝瑞大藥廠股份有限公
    司於九十三年五月二十八日派人至甲○○經營之「大東藥局
    」購得仿冒之盒裝「VIAGRA」商標之藥錠二盒後，始報請法
    務部調查局偵辦，而查獲上情。
二、案經美商輝瑞產品公司告訴、輝瑞大藥廠股份有限公司告發
    ，由法務部調查局臺南市調查站移送臺灣臺南地方法院檢察
    署檢察官偵查起訴。
    理    由
一、經查「VIAGRA」之註冊商標名稱，係美商輝瑞大藥廠向經濟
    部中央標準局（現改制為經濟部智慧財產局）註冊取得使用
    於西藥商品之商標專用權，專用期限分別係自八十六年八月
    十六日起至九十六年八月十五日止，目前仍在專用期間；且
    由行政院衛生署核發藥品許可證，此有中華民國商標註冊證
    及行政院衛生署藥品許可證各一紙附卷可稽（見法務部調查
    局臺南市調查站偵查卷第二六至二八頁)，足認「VIAGRA」
    之商標名稱，確屬我國商標法所保護之商標權利且經使用於
    西藥產品由美商輝瑞產品公司獲許可生產。又於被告甲○○
    所經營之「大東藥局」所扣得之盒裝及瓶裝「VIAGRA」藥錠
    ，其外包裝紙盒及瓶身上、內包裝錫箔紙上均有前開「VIAG
    RA」之商標名稱等情，亦有附於偵查卷之照片可證 ( 見九
    十三年度偵字第八七五五號卷第七三頁、第七四頁、第八三
    之一頁、第八四頁)。而使用於上開查獲藥錠之外包裝紙盒
    、瓶身及內包裝錫泊紙上「VIAGRA」商標名稱之使用，並未
    經商標專用權人輝瑞藥廠之同意或授權，且附表編號一所示
    之「VIAGRA」藥錠經送鑑定結果，認藥品之包裝均係仿冒，
    而附表編號一所示之「VI AGRA」藥錠中含有石膏等成分，
    附表編號二所示之藥錠中含有滑石粉、微晶纖維及其他不明
    成分，均非真品「VIAGRA」所含有之成分，此有臺灣輝瑞大
    藥廠股份有限公司鑑定報告一份附卷可佐 (見偵查卷第六五
    至八五頁)，亦經告訴代理人馮基源律師提出書狀一份附卷
    可參（見偵查卷第六十、六一頁），是被告甲○○所販賣而
    被查扣如附表所示偽「VIAGRA」商品，係屬未經商標專用權
    人之同意或授權而於同一商品，使用相同之註冊商標而販賣
    之商品，且均屬藥事法第二十條第一款所規定未經核准擅自
    製造之偽藥，要屬無疑。
二、又查上開販賣「VIAGRA」偽藥之犯罪事實，亦據被告甲○○
    、丁○○二人均坦承不諱，互核其二人所供，確屬相符，且
    被告甲○○、丁○○二人販賣「VIAGRA」偽藥之事實，業據
    告訴代理人戴仲懋指訴綦詳，且有大東藥局所出具之收據影
    本一份、照片六幀、商標註冊證二紙、行政院衛生署藥品許
    可證鑑定聲明書二紙、輝瑞公司鑑定分析報告暨中文翻譯二
    份在卷，並有如附表編號一所示被告丁○○所販賣予被告甲○○之物可資佐證，足認被告甲○○、丁○○二人之自白均
    與事實相符，足堪採信。
三、訊據被告乙○○矢口否認有何販賣瓶裝「VIAGRA」偽藥 (共
    十五粒藥錠)予被告甲○○之犯行，並辯稱：伊僅有賣漢方
    中藥布予被告甲○○，伊沒有「VIAGRA」藥錠，自然不可能
    賣給被告甲○○云云。惟查：證人即共同被告甲○○於警詢
    時供稱及於偵查中具結證稱：伊於九十三年六月初向被告乙○○以一粒二百五十元之價格購買瓶裝「VIAGRA」十五粒，
    而被告乙○○告訴伊是向公司拿的，我們是一手交錢一手交
    貨等語 (分見警卷第五、六、十八頁，及偵查卷第二五頁)
    ；繼又於本院審理中亦具結證稱：扣案如附表編號二所示之
    「VIAGRA」藥錠，是在九十三年六月間向被告乙○○以一顆
    二百五十元所購買，當時所購買之瓶子內有十五顆藥錠，雙
    方是在伊所經營的大東藥局內交貨，是付現金等語 (見本院
    九十四年八月三十一日審判筆錄)。茲互相參核共同被告甲○○於警詢、偵查中及本院審理時，一再堅定明確供稱及證
    稱：扣案之瓶裝「VIAGRA」藥錠確實是被告乙○○所販賣予
    伊等語，而其對於被告乙○○如何販賣上開瓶裝「VIAGRA」
    之時間、地點、交貨方式均供證甚詳，且從警詢、偵查中及
    本院審理時所證均屬一致，並無矛盾之處，核其所證自無作
    偽之可能，足認被告乙○○確有販售瓶裝「VIAGRA」藥錠(
    共十五粒藥錠)予被告甲○○無訛。被告乙○○上開所辯，
    顯屬卸責之詞，不足採信。
四、綜參上開所查事證，足認被告丁○○確有販賣盒裝「VIAGRA
    」共十盒 (計四十粒藥錠)予被告甲○○，而被告乙○○確
    有販賣瓶裝「VIAGRA」一瓶 (計十五粒藥錠)予被告甲○○
    ，而被告甲○○則將所購買之「VIAGRA」藥錠再於其所經營
    之「大東藥局」內連續販售予不特定人等事實，均屬無誤，
    其等三人之犯行，均堪認定。
五、核被告甲○○、乙○○、丁○○三人所為，均係犯藥事法第
    八十三第一項之販賣偽藥罪及商標法第八十二條明知為同一
    商品，使用相同之註冊商標商品而販賣罪。被告甲○○先後
    多次販賣偽藥之犯行、以及多次明知為同一商品，使用相同
    之註冊商標商品而販賣之犯行，均時間緊接，觸犯犯罪構成
    要件相同之罪名，各係基於概括之犯意反覆為之，均應依連
    續犯之規定各論以一罪，並均加重其刑。被告甲○○係以一
    行為觸犯上開二罪，為想像競合犯，依刑法第五十五條規定
    ，應從一重依藥事法第八十三第一項之連續販賣偽藥罪處斷
    。被告乙○○、丁○○二人亦係以一行為觸犯販賣偽藥罪及
    明知為同一商品，使用相同之註冊商標商品而販賣罪，亦為
    想像競合犯，依刑法第五十五條規定，均應從一重依藥事法
    第八十三第一項之販賣偽藥罪處斷。爰審酌被告甲○○身為
    藥局負責人，其主要係從事於藥品之販賣，而被告乙○○、
    丁○○二人分別係藥品之經銷商、業務員，而因消費者對於
    藥品本身著重於藥廠信用及藥品療效，故製藥大廠對於其所
    生產藥品之商標，無不經過相當時間並投入大量資金，用於
    商品之行銷及品質之研發及改良，使得表明藥品之商標具有
    代表一定品質之效，以及政府主管機關對於藥品輸入之管制
    流程，具有一定之審核程序，以藉此保障國人對於國外輸入
    藥品之用藥安全，並達到國內藥物管理之目的，然被告三人
    竟基於私利販賣仿冒之偽藥，除對商標專用權人之藥廠權益
    造成侵害，並有害於政府對於藥品藥物之管理及國人之用藥
    安全，以及被告甲○○、乙○○、丁○○三人之犯罪動機、
    目的、手段、所查扣之偽藥數量非鉅，其三人所犯之情節尚
    非重大，而被告甲○○尚清楚供出其所販售之「VIAGRA」來
    源，且參酌被告甲○○、丁○○二人均坦承不諱，被告乙○○否認犯罪之犯後態度等一切情狀，各量處如主文所示之刑
    ，以資懲儆。末查，被告甲○○、丁○○二人前均未曾受有
    期徒刑以上刑之宣告，有臺灣高等法院被告前案紀錄表及臺
    灣臺南地方法院檢察署刑案資料查註紀錄表各一份附卷可按
    ，且均有如事實欄所示之正當工作，經本次偵審程序後，當
    知所警惕而無再犯之虞，而公訴人亦建議本院予其二人緩刑
    之宣告，本院認對其二人所宣告之刑，以暫不執行為適當，
    爰均併予宣告緩刑如主文所示之期間，以勵自新。
六、查獲之如附表編號一所示仿冒「VIAGRA」之藥品，為被告丁○○販售予被告甲○○之物，附表編號二所示之仿冒「VIAG
    RA」係被告乙○○販售予被告甲○○之仿冒商品，且均係供
    被告甲○○於其所經營之藥局販售，均應依商標法第八十三
    條規定宣告沒收。再藥事法第七十九條第一項應將查獲之偽
    藥沒入銷燬之規定，係行政上處分之規定，與刑事處分之沒
    收有別，是本件自無適用藥事法第七十九條第一項規定之必
    要，併此敘明。
據上論斷，應依刑事訴訟法第二百九十九條第一項前段，藥事法
第八十三第一項，商標法第八十二條、第八十三條，刑法第十一
條前段、第五十六條、第五十五條、第七十四條第一款，判決如
主文。
本案經檢察官王誠、丙○○到庭執行職務。
中　　華　　民　　國　　94　　年　　  9　　月   14  　日
     　　　　　　 刑事第八庭  審判長  法  官  蘇義洲
                                      法  官  洪士傑
                                      法  官  徐文瑞
以上正本證明與原本無異。
如不服本判決，應於收受送達後10日內向本院提出上訴書狀（應
附繕本）。
          　　　　　　　　　　　　　　書記官  李珍瑩
中　　華　　民　　國　　94　　年　　  9　　月　 14  　日
附表：
┌──┬────────────┬───────────┐
│編號│扣案物品                │數量                  │
├──┼────────────┼───────────┤
│一  │VIAGRA(盒裝)            │八盒(一盒四粒藥錠)    │
├──┼────────────┼───────────┤
│二  │VIAGRA(瓶裝)            │內有十四粒藥錠        │
└──┴────────────┴───────────┘
附錄所犯法條：
藥事法第八十三條：
明知為偽藥或禁藥，而販賣、供應、調劑、運送、寄藏、牙保、
轉讓或意圖販賣而陳列者，處七年以下有期徒刑，得併科新臺幣
五百萬元以下罰金。
以犯前項之罪為常業者，處二年以上十年以下有期徒刑，得併科
新臺幣二千五百萬元以下罰金。
犯前二項之罪，因而致人於死者，處七年以上有期徒刑，致重傷
者，處三年以上十二年以下有期徒刑。
因過失犯第一項之罪者，處二年以下有期徒刑、拘役或科新臺幣
三十萬元以下罰金。
第一項及第二項之未遂犯罰之。
商標法第八十二條：
明知為前條商品而販賣、意圖販賣而陳列、輸出或輸入者，處一
年以下有期徒刑、拘役或科或併科新臺幣五萬元以下罰金。
